臺灣臺南地方法院刑事判決　　　　　　　　　　　　　九十一年度訴字第四四號
　　公　訴　人　臺灣臺南地方法院檢察署檢察官
　　被　　　告　甲　○　○
　　指定辯護人　本院公設辯護人　乙　○　○
右列被告因違反毒品危害防制條例案件，經檢察官提起公訴（九十年度毒偵字第二五
五三號、九十一年度毒偵字第一一五號），本院判決如左：
    主  文
甲○○連續施用第二級毒品，累犯，處有期徒刑捌月。
被訴販賣第二級毒品部分無罪。
扣案之安非他命壹包（淨重零點捌肆公克，包裝重零點貳玖公克）沒收銷燬之。
    事  實
一、甲○○於民國八十七年間，因施用第二級毒品安非他命案件，經本院以八十七年
    度毒聲字第八五號裁定送勒戒處所執行觀察、勒戒後，認無繼續施用毒品之傾向
    ，由臺灣臺南地方法院檢察署檢察官於八十七年八月五日以八十七年度偵字第六
    九○○號為不起訴處分確定後；復於八十九年間因施用第二級毒品安非他命案件
    ，經本院以八十九年度毒聲字第一一四八號裁定送勒戒處所觀察、勒戒後，認有
    繼續施用傾向，由本院以八十九年度毒聲字第二五五八號裁定令入戒治處所施以
    強制戒治一年，並由本院臺南簡易庭於八十九年九月二十二日，以八十九年度南
    簡字第五六九號刑事簡易判決，判處有期徒刑四月，如易科罰金以三百元折算一
    日確定，並於九十年九月六日易科罰金執行完畢。詎甲○○仍不知悔改，明知安
    非他命係毒品危害防制條例所明定之第二級毒品，不得持有及施用，竟另基於施
    用第二級毒品安非他命之概括犯意，自九十年十月間某日起至同年十二月十五日
    止，在其位於臺南縣關廟鄉○○村○○○街五二號住處內，以將第二級毒品安非
    他命置於鋁箔紙上，用火加以燒烤成煙霧狀吸食之方式，連續施用第二級毒品安
    非他命多次，經警於九十年十二月十七日二十時五十分許，在臺南市○○路○段
    二○○號前查獲，始查知上情。並經臺灣臺南地方法院檢察署檢察官以甲○○係
    三犯施用第二級毒品安非他命犯行，向本院提出聲請，業經本院於九十年十二月
    十八日以九十年度毒聲字第二五九七號裁定甲○○令入戒治處所施以強制戒治一
    年確定。
二、案經臺南市警察局第三分局報請臺灣臺南地方法院檢察署檢察官偵查起訴。
    理  由
壹、有罪部分：
一、訊據被告甲○○對於右揭事實坦承不諱，且其為警查獲時所採集之尿液檢體，經
    送驗結果，確呈甲基安非他命陽性反應，此有臺南市衛生局九十年十二月二十五
    日（）南市衛驗字第９００７４８號檢驗成績書一紙在卷可稽（見警卷）。又
    被告前於八十七年間，因施用第二級毒品安非他命案件，經本院以八十七年度毒
    聲字第八五號裁定送勒戒處所執行觀察、勒戒後，認無繼續施用毒品之傾向，由
    臺灣臺南地方法院檢察署檢察官於八十七年八月五日以八十七年度偵字第六九○
    ○號為不起訴處分確定後；復於八十九年間因施用第二級毒品安非他命案件，經
    本院以八十九年度毒聲字第一一四八號裁定送勒戒處所觀察、勒戒後，認有繼續
    施用傾向，由本院以八十九年度毒聲字第二五五八號裁定令入戒治處所施以強制
    戒治一年，並由本院臺南簡易庭於八十九年九月二十二日，以八十九年度南簡字
    第五六九號刑事簡易判決，判處有期徒刑四月，如易科罰金以三百元折算一日確
    定，於九十年九月六日易科罰金執行完畢，有臺灣高等法院被告全國前案紀錄表
    及該裁定書四件、判決書一件在卷可參（見本院卷第五至六頁及第一○至一四頁
    ）。其復自九十年十月間某日起，三犯本件連續施用第二級毒品安非他命犯行，
    並經本院於九十年十二月十八日以九十年度毒聲字第二五九七號裁定令入戒治處
    所施以強制戒治一年確定在案，此亦有該裁定書一紙附卷可參（見本院卷第一五
    頁）。綜上，本件事證明確，被告犯行堪以認定，自應依法論科。
二、查安非他命依其成癮性、濫用性及對社會危害性之程度，已為毒品危害防制條例
    第二條第二項第二款列為第二級毒品。核被告所為，係犯毒品危害防制條例第十
    條第二項施用第二級毒品罪。又被告施用時非法持有第二級毒品安非他命之低度
    行為，已為其施用之高度行為所吸收，不另論罪。被告先後多次施用第二級毒品
    安非他命之犯行，時間緊接，方法相同，觸犯構成要件相同之罪名，顯係基於概
    括犯意反覆實施，為連續犯，依刑法第五十六條連續犯之規定論以一罪，並依法
    加重其刑。又被告有如事實欄所述之科刑及執行紀錄，有臺灣高等法院被告全國
    前案紀錄表及臺灣臺南地方法院檢察署刑案資料查註紀錄表各一份在卷可佐，其
    受有期徒刑之執行完畢，五年以內再犯有期徒刑以上之罪，為累犯，應依刑法累
    犯之規定，加重其刑，並依刑法第七十條之規定遞加重其刑。爰審酌安非他命戕
    害身心，而被告前因施用毒品經送觀察、勒戒、強制戒治處分後，猶未藉此戒絕
    惡習，再為本件犯罪，顯未因前所受刑罰及觀察勒戒、強制戒治等治療處分而記
    取教訓，惟其於近數年間除自己濫用禁制藥物之外，尚乏其他重大劣行，及其犯
    後態度良好深具悔意等一切情狀，量處如主文所示之刑。
貳、無罪部分：
一、公訴意旨略以：被告甲○○基於概括犯意，於九十年十月及十一月間，連續二、
    三次在臺南市○○路林肯大廈，以每次新臺幣（下同）一千元至二千元不等之金
    額，販賣第二級毒品予丙○○，嗣於九十年十二月十七日二十時五十分許，為警
    在臺南市○○路○段二○○號前查獲，並扣得第二級毒品安非他命一包（淨重○
    ‧八四公克，包裝重○‧二九公克，檢察官起訴書載為毛重一．二公克）。因認
    被告甲○○涉犯毒品危害防制條例第四條第二項之販賣第二級毒品罪嫌。
二、按犯罪事實應依證據認定之，無證據不得推定其犯罪事實；又不能證明被告犯罪
    者，應諭知無罪之判決，刑事訴訟法第一百五十四條、第三百零一條第一項分別
    定有明文。次按犯罪事實之認定，應憑真實之證據，倘證據是否真實尚欠明確，
    自難以擬制推測之方法，為其判斷之基礎；而認定犯罪事實之證據係指足以認定
    被告確有犯罪行為之積極證據而言，該項證據自須適合於被告犯罪事實之認定，
    始得採為斷罪資料；又認定犯罪事實所憑之證據，固不以直接證據為限，間接證
    據亦應包括在內，惟採用間接證據時，尤須基於該證據在直接關係上所可證明之
    他項事實，本於事理之作用足以證明待證事實者，方為合法，不得徒憑主觀上之
    推想，將一般經驗上有利被告之其他合理情況逕予排除；再訴訟上證明之證據資
    料，須於通常一般之人均不致有所懷疑，而得確信其為真實之程度者，始得據為
    有罪之認定，倘其證明尚未達到此一程度，而有合理之懷疑存在，復無其他調查
    途徑可循，根據「罪證有疑，利於被告」之證據法則，即無從為被告有罪之確信
    ，法院即應為無罪之判決，最高法院分別著有五十三年臺上字第六五六號、二十
    九年上字第三一○五號、三十二年上字第六七號、七十六年臺上字第四九八六號
    判例可資參照。次按犯施用毒品（安非他命屬第二級毒品）之罪，供出毒品來源
    ，因而破獲者，得減輕其刑。毒品危害防制條例第十七條定有明文。施用毒品者
    之該項供述，固非絕無證據能力，但為防範其作利己損人之不實供述，自須擔保
    該項供述之真實性，始得作為判斷之依據。故事實審法院必須調查其他證據，以
    資審認，必至因其他證據之證明力已可確信該項供述為真實而無合理之懷疑時，
    始得據為對他人不利之認定（最高法院八十九年度台上字第三六一八號裁判意旨
    參照）。
三、公訴人認被告甲○○涉犯右揭販賣第二級毒品安非他命之犯行，無非以證人丙○
    ○之證詞，及在被告之自小客車後方地上查扣之安非他命一包，係被告見員警查
    緝時，心虛丟棄等為其主要論據。訊之被告甲○○堅決否認有何販賣第二級毒品
    安非他命之犯行，辯稱：當日係丙○○打電話要伊償還所積欠之二千元債務，伊
    始到查獲現場，並未販賣安非他命予丙○○；且伊下車時並未經過車後，在伊車
    後地上查扣之安非他命一包非伊所有，係警察在伊車後地上找到撿起來等語。
四、經查：
  (一)證人丙○○於警訊中供稱：伊總共向綽號「小仔」（即被告甲○○）購買安非他
    命約三次，每次都購買一千元至二千元不等，方怡靜託伊向被告購買安非他命約
    二、三次等語（見警卷）；於偵查中則證稱：伊於九十年十月至十一月間，在臺
    南市○○路林肯大廈向被告購買安非他命二、三次，每次一、二千元等語（見偵
    查卷第二九頁反面）；繼於本院調查中證稱：伊都是以0000000000號
    行動電話撥打被告0000000000號行動電話聯絡購買安非他命事宜，於
    九十年九月、十月間向被告購買二次，於九十年十一月間及九十年十二月十六日
    ，與方怡靜向被告合買安非他命二次，每次價格一千元至二千元等語（見本院卷
    第三四至三七頁及第一九四至一九五頁），是以證人丙○○就其向被告購買安非
    他命之次數究係三、四次或五、六次，前後指述不一；且觀諸本院調閱丙○○所
    稱用以與被告聯絡購買安非他命事宜之0000000000號、000000
    0000號行動電話之雙向通話紀錄內容所示，證人丙○○於九十年十月至十二
    月間，除於九十年十二月十六日二十時二十五分許、二十時三十九分許、二十一
    時七分許，曾撥打電話予被告三次，及於九十年十二月十七日查獲當日十八時四
    十五分許、十九時五十九分許、二十時三十二分許、二十時四十五分許．有撥打
    電話予被告四次外，其於九十年十月、十一月間，並未曾以前揭電話與被告聯絡
    過，有上開雙向通話紀錄在卷可按（見本院卷第八○至一○二頁、第一一八至一
    八七頁），足見證人丙○○證稱其於九十年十月至十一月間或九十年九月至十二
    月間，向被告購買安非他命數次之前開證詞，即有嚴重瑕疵，而可合理懷疑其所
    指證不實，揆諸前揭說明，即難採為被告犯罪之證據。
  (二)至本案查獲被告之過程，係警方先查獲案外人方怡靜施用毒品，方怡靜供稱安非
    他命之來源是向證人丙○○取得，丙○○則供稱其所用毒品係向被告購買，並願
    配合警方查緝，乃由丙○○打電話給被告，約定地點，由警方在現場埋伏一情，
    雖經己○○○○證述在卷（見本院卷第三三、二二一頁）；且證人丙○○於本院
    調查時亦證稱：查獲當天伊跟被告說要買「半錢」三千元，被告應允後，伊與被
    告約定地點，要被告送過來等語（見本院卷第三五頁）。惟證人己○○○○於本
    院審理中亦證稱：查獲當日係由丙○○以其手機聯絡被告，但渠等未聽到丙○○
    聯絡之內容，不清楚丙○○當日如何聯絡被告等語（見本院卷第二二一頁）；參
    以證人丙○○之指證既有如前所述之嚴重瑕疵，即無法單憑證人丙○○單方面所
    為不利於被告之證言，即遽認被告於查獲當日前往現場，必定為了交付證人丙○
    ○向其購買之安非他命。
  (三)被告停車下車時，警方即前往臨檢，在被告身上及車上並未扣得任何毒品，經警
    方四處搜尋，最後才由丁○○○○在距離被告車子後車廂一公尺左右之地上，查
    扣安非他命一包等情，業據劉中銘、徐益利、庚○○○○證述明確（見本院卷第
    三四、一○八頁），足見扣案安非他命並非自被告身上扣得，查獲被告之劉中銘
    、徐益利、潘東昌、戊○○○○又未看見被告自其身上或車內丟棄上開安非他命
    ，況被告遽遭警臨檢，是否有足夠之時間得以將該包安非他命棄置，而未被臨檢
    之警員查悉，亦非無疑，自不得僅以警方在被告車後方拾得一包安非他命一節，
    即將通常一般之人均有所懷疑之上開各節棄置不論，而遽論以該包安非他命必定
    係被告所有。又證人即臨檢查獲被告之警員潘東昌雖於本院調查時證稱：被告在
    車尾後方靠路邊走來走去，四處張望，渠等就向前盤查．．．等語（見本院卷第
    一○八頁）；然現場查獲警員徐益利於訊問被告時，係問被告：「警方於九十年
    十二月十七日二十時五十分許，在臺南市○區○○路三段二○○號附近，見你駕
    駛Ｄ五─二二○○號自小客車行跡可疑，當時你下車，從車頭繞半圈，後警方上
    前盤查你身分，在你所駕駛之自小客車後距離約半公尺左右之地面上撿到一包安
    非他命，該物是否你所有？」（見警卷），似認被告當時下車後，係從車頭繞半
    圈，並未走至車後，足見被告下車時究係有無繞到車後，即因查獲警員先後所陳
    不一而有不明，則倘被告確未曾繞至車後，又如何丟棄上開安非他命呢？是依卷
    內之證據資料就此關鍵點，既無法為被告不利之證明，則依「罪疑有利於被告」
    之原則，被告辯稱其未走到車後，即非全無可採。故僅單憑警方在被告車後方扣
    得一包安非他命一節，並無法獲致「該包安非他命係被告所有而心虛丟棄」等節
    為真實之確信，而無從據以為被告不利之認定。
五、綜上所陳，公訴人所舉事證，尚有合理性之懷疑存在，致使無從為被告販賣安非
    他命之確信；且本院依調查所得之證據，並查無被告有何公訴人所指販賣安非他
    命之犯行，足認被告所為伊無販賣安非他命之辯解，應可採信。此外，復查無其
    他積極證據足資證明被告有販賣第二級毒品安非他命之犯行，其犯罪尚屬不能證
    明，依法應為無罪判決之諭知。
參、按沒收，為從刑之一種，具有刑罰及保安處分之性質，且與主刑有從屬關係，依
    主從不可分原則，應於裁判時附隨於主刑而宣告，故該條第一項第一款至第三款
    規定之沒收物，須與犯罪有直接關係並於犯罪事實中有具體之記載，始能於判決
    主文宣示沒收，然該條第二項規定同條第一項第一款之違禁物，不問屬於犯人與
    否沒收之，第四十條但書復規定違禁物得單獨宣告沒收，則與該犯罪無直接關係
    而於犯罪事實中未具體記載之違禁物，應由檢察官另行聲請單獨沒收；惟該與被
    告犯罪無直接關係之違禁物，檢察官於起訴書內已敘明應依法沒收者，應認檢察
    官已聲請沒收，為避免司法資源之浪費，仍得於判決時併宣告沒收（最高法院九
    十一年度台非字第六七號裁判意旨參照）。查本案扣案白色結晶體一包經檢驗結
    果係第二級毒品甲基安非他命（淨重○．八四公克，包裝重○．二九公克），有
    法務部調查局九十一年六月四日調科壹字第０９１００３０９７７０號檢驗通知
    書一紙附卷可稽（見本院卷第一九七頁），係屬違禁物，被告否認為其所有，業
    經本院查明屬實無誤，已如前述，該案違禁物與本案犯罪無直接關係，惟已經檢
    察官於起訴書內敘明併請依法宣告沒收，揆諸前揭刑事裁判意旨，為避免司法資
    源之浪費，爰依毒品危害防制條例第十八條第一項前段之規定，予以宣告沒收銷
    燬之。
據上論斷，應依刑事訴訟法第二百九十九條第一項前段、第三百零一條第一項，毒品
危害防制條例第十條第二項、第十八條第一項前段，刑法第十一條前段、第五十六條
、第四十七條，判決如主文。
本案經檢察官曾昭愷到庭執行職務。
中      華      民      國    九十一    年      九      月     十八     日
                                  臺灣臺南地方法院刑事第五庭
                                      審判長法  官  蘇  清  水
                                            法  官  卓  潁  毓
                                            法  官  林  欣  玲
右正本證明與原本無異。
如不服本判決，應於判決送達後十日內，向本院提出上訴狀。
                                            書記官  莊  淑  雅
中      華      民      國    九十一    年      九      月     十八     日
附錄本案論罪科刑法條全文：
毒品危害防制條例第十條第二項
施用第二級毒品者，處三年以下有期徒刑。
